臺灣高等法院刑事判決　　　　　　　 96年度交上易字第172號
上　訴　人　臺灣士林地方法院檢察署檢察官
被　　　告　甲○○
上列上訴人因被告公共危險案件，不服臺灣士林地方法院95年度
交易字第751號，中華民國96年1月29日第一審判決（聲請簡易判
決處刑案號：臺灣士林地方法院檢察署95年度偵字第12890號）
，提起上訴，本院判決如下：
    主  文
原判決撤銷。
甲○○犯不能安全駕駛動力交通工具罪，累犯，處有期徒刑伍月
，如易科罰金，以新臺幣壹仟元折算壹日，減為有期徒刑貳月又
拾伍日，如易科罰金，以新臺幣壹仟元折算壹日。
    事  實
一、甲○○於民國89、90、90、92年間，先後4次犯不能安全駕
    駛動力交通工具罪，分別經臺灣臺北地方法院以89年10月30
    日89年度北交簡字第2107號判決判處罰金新臺幣（下同）5
    千元，如易服勞役，以9百元折算1日確定，執行易服勞役，
    於90年6月14日執行完畢；經臺灣臺北地方法院以90年5月31
    日90年度北交簡字第1492號判決，判處罰金1萬8千元，如易
    服勞役，以9百元折算1日確定，執行易服勞役，於91年1月2
    1日執行完畢；經臺灣士林地方法院以90年8月23日90年度交
    簡字第960號判決，判處有期徒刑3月，如易科罰金，以9百
    元折算1日確定，91年4月21日執行徒刑完畢；經臺灣臺北地
    方法院以92年4月29日92年度北交簡字第946號判決，判處罰
    金3萬元，如易服勞役以9百元折算1日確定，執行易服勞役
    ，於92年11月27日執行完畢。又於94年間，再犯不能安全駕
    駛動力交通工具罪，經臺灣臺北地方法院檢察署以95年2月7
    日94年度偵字第22815號緩起訴處分確定。嗣緩起訴處分經
    撤銷，再行起訴，由臺灣臺北地方法院以96年2月12日北交
    簡字第401號判決，判處有期徒刑6月，如易科罰金，以9百
    元折算1日確定，96年6月8日入監執行。
二、甲○○於95年9月29日下午5時許，在臺北市○○路某處工地
    ，與同事一起飲酒。甲○○酒後明知其精神不濟，身體協調
    功能變差，感覺減低，反應較慢，已不能安全駕駛動力交通
    工具，仍騎乘車牌號碼QNZ-901輕型機車，自該工地出發，
    返回臺北縣三重市住處休息。迨至同日晚間8時56分許，沿
    臺北市○○區○○路前行，違規紅燈右轉民生西路，為警攔
    檢，實施酒精濃度測試，測得其呼氣酒精濃度高達每公升0.
    98毫克，查得上情。
三、案經臺北市政府警察局大同分局報請臺灣士林地方法院檢察
    署檢察官偵查後，聲請簡易判決處刑，經原審認為不宜，改
    依通常程序審理。
    理  由
一、上揭被告甲○○不能安全駕駛動力交通工具而駕駛之事實，
    (一)被告經警於上揭時、地，實施酒精濃度測試，測得其呼氣
    酒精濃度高達每公升0.98毫克等情，有酒精濃度測試紀錄表
    ，在卷可稽（見偵查卷第13頁）。(二)被告於上揭時、地，有
    違規紅燈右轉，另於為警查獲及詢問過程，有多話狀況等情
    ，有卷附臺北市政府警察局大同分局公共危險案件測試觀察
    紀錄表之記載可憑（見偵查卷第15頁）。(三)被告於警詢、檢
    察官訊問及原審、本院均坦承，其有上揭酒後騎乘機車，經
    警實施酒精濃度測試，測得其呼氣酒精濃度高達每公升0.98
    毫克等情（見偵查卷第7、28、29頁、原審卷第20、21頁、
    本院卷第30頁）。(四)被告酒後呼氣酒精濃度高達每公升0.98
    毫克，而醫學文獻指出，呼氣酒精濃度達到每公升0.75毫克
    ，有身體協調功能變差，感覺減低，反應較慢等情事，有卷
    附行政院國軍退除役官兵輔導委員會臺北榮民總醫院88年8
    月5日（88）北總內字第26868號函足按（見偵查卷第30頁至
    第33頁）。參以被告飲酒後有違規紅燈右轉及多話情形，足
    證被告酒後行為舉止有失控情形，已不能安全駕駛動力交通
    工具。(五)綜上，本件事證明確，被告犯行堪以認定，應依法
    論科。
二、核被告所為，係犯刑法第185條之3之不能安全駕駛動力交通
    工具罪。被告曾於90年間，犯不能安全駕駛動力交通工具罪
    ，經臺灣士林地方法院以90年8月23日90年度交簡字第960號
    判決，判處有期徒刑3月，如易科罰金，以9百元折算1日確
    定，91年4月21日執行徒刑完畢等情，有卷附本院被告前案
    紀錄表可證。被告於徒刑執行完畢，5年以內，故意再犯本
    件有期徒刑之罪，應依刑法第47條第1項規定，論以累犯，
    並加重其刑。
三、原審就聲請簡易判決處刑之案件，認為不宜，改適用簡式審
    判程序審理，以被告罪證明確，據以論罪科刑，量處被告有
    期徒刑5月，並諭知易科罰金之折算標準，原無不合。惟被
    告犯罪時間，在96年4月24日以前，所犯係刑法第185條之3
    之不能安全駕駛動力交通工具罪，經宣告有期徒刑5月，合
    於中華民國96年罪犯減刑條例之減刑規定，原判決未及適用
    該條例，予以減刑，尚有未合。至於檢察官上訴意旨，以被
    告前多次犯不能安全駕駛動力交通工具罪，經判處罪刑確定
    ，並執行完畢，猶不知悔改，此次於呼氣酒精濃度高達每公
    升0.98毫克之下，仍騎乘機車上路，罔顧他人權益，嚴重危
    害交通安全，足認不宜量處被告得予易科罰金之刑度，並有
    令被告入相當處所，施以禁戒處分之必要。原判決僅量處被
    告有期徒刑5月，並諭知易科罰金之折算標準，顯有未洽等
    情，指摘原判決不當，提起上訴。惟查，被告前所犯不能安
    全駕駛動力交通工具罪，雖判處得易科罰金之有期徒刑，或
    罰金，惟均入監服刑或易服勞役，有卷附本院被告前案紀錄
    表可據。足見被告有無入監執行，與被告會否再犯不能安全
    駕駛動力交通工具罪，並無關連。何況，被告倘一再犯罪，
    縱經諭知得易科罰金之有期徒刑或拘役，檢察官指揮執行，
    仍得依刑法第41條第1項但書規定，不准易科罰金。檢察官
    上訴意旨所指原判決量處被告得易科罰金之有期徒刑，難收
    矯治之效，據以指摘原判決不當，尚難採取。次查，按因酗
    酒而犯罪，足認其已酗酒成癮並有再犯之虞者，於刑之執行
    前，令入相當處所，施以禁戒。刑法第89條第1項，定有明
    文。被告雖經常飲酒，數度酒後騎乘機車，然以其飲酒程度
    及酒後諸般反應，尚不能即認被告因酗酒而犯罪，且已酗酒
    成癮，核與施以禁戒處分之規定，尚有不合。復查，刑法18
    5條之3之罪，其法定本刑為1年以下有期徒刑、拘役或銀元3
    萬元（新臺幣9萬元）以下罰金。被告係累犯，依累犯規定
    ，應加重其刑至2分之1。原審審酌被告智識程度不高，生活
    狀況貧寒，犯罪後坦承犯行等一切犯罪情狀，量處有期徒刑
    5月，尚屬中度之刑，並無過輕情形。檢察官提起上訴，指
    摘原判決不當，為無理由。惟原判決既有上開可議之處，仍
    屬無可維持，本院應予撤銷改判。
四、本院審酌被告前多次犯不能安全駕駛動力交通工具罪，經判
    處罪刑確定，並執行完畢，仍我行我素，不知痛改前非，量
    刑本不宜輕縱，惟仍斟酌被告智識程度不高，從事勞力工作
    ，身處勞累工作後，呼朋引伴小酌一番之生活環境，自制能
    力較低。被告係騎乘機車，對交通安全危害程度較低，而實
    際上並未因此發生交通事故等一切情狀，仍量處被告有期徒
    刑5月，並諭知易科罰金之折算標準。被告犯罪時間在96年4
    月24日以前，所犯為刑法第185條之3之罪，經宣告有期徒刑
    5月，合於中華民國96年罪犯減刑條例規定，應依該條例第2
    條第1項第3款規定，減為有期徒刑2月又15日，並諭知易科
    罰金之折算標準。
據上論斷，應依刑事訴訟法第369條第1項前段、第364條、第299
條第1項前段，刑法第185條之3、第47條第1項，刑法施行法第1
條之1，中華民國96年罪犯減刑條例第2條第1項第3款、第7條，
判決如主文。
本案經檢察官許睦坪到庭執行職務。
中　　華　　民　　國　　96　　年　　8 　　月　　7 　　日
　　　　　　　　　刑事第十三庭審判長法  官  曾德水
                                    法  官  王炳梁
                                    法  官  李錦樑
以上正本證明與原本無異。
不得上訴。
                                    書記官  吳金來
中　　華　　民　　國　　96　　年　　8 　　月　　7 　　日
附錄：本案論罪科刑法條全文：
刑法第185條之3。
（重大違背義務致交通危險罪）
服用毒品、麻醉藥品、酒類或其他相類之物，不能安全駕駛動力
交通工具而駕駛者，處1年以下有期徒刑、拘役或3萬元以下罰金
。
